臺灣基隆地方法院刑事判決　　　　　　　 96年度訴字第352號
公　訴　人　臺灣基隆地方法院檢察署檢察官
被　　　告　乙○○
　　　　　　　　　　現於臺灣基隆監獄
上列被告因違反毒品危害防制條例案件，經檢察官提起公訴（96
年度毒偵字第709 號）及併案審理（96年度毒偵字第1101號），
本院合議庭裁定由受命法官獨任進行簡式審判程序，茲判決如下
：
    主  文
乙○○施用第一級毒品，處有期徒刑拾月。扣案之第一級毒品海
洛因淨重拾貳點捌肆公克、毛重零點柒玖公克（不含塑膠袋）均
沒收銷燬之，裝置上開第一級毒品海洛因之包裝袋拾陸個均沒收
；又施用第二級毒品，處有期徒刑陸月，扣案之第二級毒品安非
他命毛重伍拾點捌陸公克沒收銷燬之，裝置上開第二級毒品安非
他命之包裝袋貳拾肆個、玻璃球吸食器壹個、吸食器壹組均沒收
之。應執行有期徒刑壹年貳月，扣案之第一級毒品海洛因淨重拾
貳點捌肆公克、毛重零點柒玖公克（不含塑膠袋）、第二級毒品
安非他命毛重伍拾點捌陸公克均沒收銷燬之；裝置上開第一級毒
品海洛因之包裝袋拾陸個、第二級毒品安非他命之包裝袋貳拾肆
個、玻璃球吸食器壹個、吸食器壹組均沒收之。
    事實及理由
一、犯罪事實：
    乙○○前因施用毒品案件，經本院兩度裁定送勒戒處所觀察
    、勒戒後，均認無繼續施用毒品之傾向，由台灣基隆地方法
    院檢察署於88年2 月1日、88年11月9日，分別以88年度偵字
    第23號、88年度毒偵緝字第24號案件，而為不起訴之處分確
    定。又因施用毒品案件，經本院裁定令入戒治處所施以強制
    戒治後，於91年7月5日交付保護管束期滿而執行完畢釋放，
    並經本院於90年11月27日，以90年度易字第511 號案件，判
    處有期徒刑8月、6月並定其執行刑為有期徒刑1 年確定（下
    稱甲罪）。再因施用毒品案件，經本院於91年10月28日，以
    91年度易字第288號案件，判處有期徒刑7月確定（下稱乙罪
    ）。又因施用毒品案件，經本院於92年3 月12日，以91年度
    訴字第100號案件，判處有期徒刑2 年6月（下稱丙罪）、10
    月（下稱丁罪）確定。甲罪於91年9月3日入監執行後，上述
    乙丙丁三罪，嗣經定執行刑為有期徒刑3年8月確定，並與甲
    罪接續執行，預定於96年1月20日執行完畢，而於94年11 月
    17日假釋出監，惟於假釋期間，再因施用毒品案件，撤銷假
    釋，並經本院於96年2 月27日，以96年度訴字第57號判處有
    期徒刑6月、2月，應執行有期徒刑7月，於96年3月26日確定
    ，現正執行中。猶不知悔改，復基於反覆持續施用第一級毒
    品海洛因之犯意，自96年3 月21日起至同年7月2日止，在基
    隆市汽車旅館或台北縣汐止市某釣蝦場內，以將毒品海洛因
    摻在香煙內之方式，施用第一級毒品海洛因，平均五、六天
    施用1 次。又基於反覆持續施用第二級品安非他命之犯意，
    自96年3 月20日起至同年7月2日止，於上開處所，以將毒品
    安非他命置放在玻璃球吸食器內燒烤吸其煙霧之方式，施用
    第二級毒品安非他命，平均一、二天施用1 次。嗣為警先、
    後於下列時、地分別查獲：(一)於96年3 月22日18時30分許，
    在基隆市○○街201 號新好景汽車賓館查獲，並扣得其所有
    之第一級毒品海洛因8 包合計淨重5.56公克、安非他命11包
    合計毛重28.68公克、玻璃球吸食器1個，經採其尿液送驗結
    果，呈嗎啡、安非他命陽性反應；(二)於96年4月5日2時50分
    許，在基隆市○○路67號前盤查查獲，並扣得其所有之海洛
    因7包合計淨重7.28公克、安非他命10包合計毛重11.3公克
    、吸食器1組，經採其尿液送驗結果，呈嗎啡、安非他命陽
    性反應；(三)於96年7月2日15時30分許，在台北縣汐止市○○
    街706號前通緝到案，並扣得其所有之第一級毒品海洛因1包
    毛重0.79公克、安非他命3包合計毛重10.88公克。
二、程序事項
    本件被告乙○○所犯者非為死刑、無期徒刑、最輕本刑為3
    年以上有期徒刑之罪或高等法院管轄第一審案件，其於準備
    程序進行中，先就被訴事實為有罪之陳述，經告知其簡式審
    判程序之要旨，並聽取公訴人、被告之意見後，本院業已依
    刑事訴訟法第273條之第1項之規定，裁定由受命法官獨任以
    簡式審判程序進行本案之審理。
三、認定事實所依據之證據及理由：
  (一)被告自白：被告於本院審理中自白其於前述時、地施用第一
    級海洛因及第二級毒品安非他命之犯行事實，其任意自白核
    與下列事證相符，應堪可採為證據。
  (二)尿液檢驗結果：台灣檢驗科技股份有限公司濫用藥物尿液檢
    驗報告、台灣尖端先進生技醫藥股份有限公司濫用藥物檢驗
    報告各1 紙，足證被告經警查獲後採集之尿液經檢驗結果，
    呈施用第一級毒品海洛因代謝後之嗎啡陽性反應，第二級毒
    品安非他命代謝後之安非他命陽性反應。
  (三)扣案物證：扣案之被告所有第一級毒品海洛因15包，合計淨
    重12.84公克（有法務部調查局中華民國96年4月30日調科壹
    字第09623038820號、96年5 月11日調科壹字第09623043010
    號鑑定書2紙在卷可稽）、海洛因1包毛重0.79公克，第二級
    毒品安非他命24包合計毛重50.86 公克（有台北縣政府警察
    局刑警大隊查獲涉嫌毒品危害防制條例案之毒品初步鑑驗報
    告書、基隆巿警察局第一分局查獲毒品危害防制條例毒品初
    步鑑驗報告書各1 紙附卷可參），及裝置上開第一級毒品海
    洛因之包裝袋16個、第二級毒品安非他命之包裝袋24個、施
    用上開第二級毒品安非他命之玻璃球吸食器1個、吸食器1組
    可資佐證。
  (四)臺灣高等法院被告前案紀錄表在卷可按，足證被告確有如事
    實欄所載之觀察勒戒、徒刑執行等情形。
二、論罪及科刑之理由：
  (一)查海洛因、安非他命分係毒品危害防制條例所列管之第一級
    、第二級毒品，此為該條例第2條第2項第1款、第2款所明定
    。按犯毒品危害防制條例第10條施用毒品之罪者，檢察官應
    聲請法院裁定，令被告入勒戒處所觀察、勒戒，令勒戒處所
    陳報，認受觀察、勒戒人無繼續施用品傾向者，應即釋放，
    並為不起訴之處分；認有繼續施用毒品傾向者，則由檢察官
    聲請法院裁定令入戒治處所強制戒治，俟強制戒治期滿，再
    行釋放，並由檢察官為不起訴處分。惟依上揭規定觀察勒戒
    或強制戒治執行完畢釋放後，5 年內再犯施用毒品罪者，檢
    察官應依法追訴，毒品危害防制條例第20條第1項、第2項、
    第23條第2項分別定有明文。
  (二)核被告於初犯施用毒品案件後之5 年以內，再犯施用第一級
    毒品海洛因、第二級毒品安非他命之行為，係犯毒品危害防
    制條例第10條第1項之施用第一級毒品罪、同條第2項之施用
    第二級毒品罪。被告持有第一級毒品海洛因、第二級毒品安
    非他命之低度行為，應分別為施用第一級、第二級毒品之高
    度行為所吸收，均不另論罪。
  (三)被告前後多次施用第一級毒品海洛因、第二級毒品安非他命
    之犯行，均時間密接，且依社會通念，足可認為係基於一個
    意思決定所為之具有反覆性及延續性之行為，乃學理上所稱
    之「集合犯」，應僅成立一罪。按刑事法若干犯罪行為態樣
    ，本質上原具有反覆、延續實行之特徵，立法時既予特別歸
    類，定為犯罪構成要件之行為要素，則行為人基於概括之犯
    意，在密切接近之一定時、地持續實行之複次行為，倘依社
    會通念，於客觀上認為符合一個反覆、延續性之行為觀念者
    ，於刑法評價上，即應僅成立一罪。學理上所稱「集合犯」
    之職業性、營業性或收集性等具有重複特質之犯罪均屬之，
    例如經營、從事業務、收集、販賣、製造、散布等行為概念
    者是（最高法院95年度臺上字第1079號判決意旨參照）。查
    毒品因具有成癮性、濫用性，故立法實務首重以刑事處遇方
    式戒斷行為人毒癮，於無法達此戒斷之效果時，始依法追訴
    處罰，而施用毒品本身具備反覆、延續之行為特徵，持續多
    次施用毒品為此類犯罪之典型或常態，於刑法評價上，施用
    毒品應僅成立集合犯，而論以一罪。因此，未經公訴人起訴
    部分，與本院認定有罪部分，有前述有集合犯關係，本院自
    得併予審理。另公訴人認被告自96年 2月27日宣判後某日起
    開始施用第1、2級毒品，惟此分除被告警、偵訊時之自白外
    ，並無其他證據可資證明，此部分不能證明被告犯罪，但因
    與前述有罪部分，有集合犯關係，不另為無罪之諭知。
  (四)被告所犯上開2 罪間，犯意各別，行為互殊，罪名不同，應
    予分論併罰。
  (五)本院審酌被告犯罪之動機，曾有施用毒品前科仍不知悔改、
    戒除，一再持有、施用毒品，惟犯罪後坦承犯行，且所犯之
    施用毒品犯行乃戕害自己身心健康，尚未危及他人等一切情
    狀，分別量處如主文所示之刑，並定其應執行之刑。
  (六)扣案之第一級毒品海洛因合計淨重12.84公克、毛重0.79 公
    克（不含塑膠袋），第二級毒品安非他命合計毛重50.86 公
    克，均應依毒品危害防制條例第18條第1 項前段之規定，宣
    告沒收銷燬之。另扣案裝置上開第一級毒品海洛因所用之包
    裝袋16個及第二級毒品安非他命所用之包裝袋24個、玻璃球
    吸食器1個、吸食器1組，雖非專供施用毒品之器具，惟係被
    告所有，供本案犯罪之所用之物，業據被告於本院審理時供
    明在卷，依刑法第38條第1項第2款之規定，宣告沒收。
據上論斷，應依刑事訴訟法第273條之1、第299條第1項前段，毒
品危害防制條例第23條第2項、第10條第1 項、第2項、第18條第
1項前段，刑法第11條前段、第51條第5款、第38條第1項第2款，
判決如主文。
本案經檢察官甲○○到庭執行職務
中　　華　　民　　國　　96　　年　　7 　　月　　31　　日
                  刑事第二庭法    官  齊潔
以上正本證明與原本無異。
如不服本判決應於收受本判決後10日內向本院提出上訴書狀，其
未敘述上訴理由者，並得於提起上訴後10日內向本院補提理由書
狀（均須按他造當事人之人數附繕本）「切勿逕送上級法院」。
中　　華　　民　　國　　96　　年　　7 　　月　　31　　日
                            書 記 官  潘端典
附錄論罪法條：
毒品危害防制條例第10條
施用第一級毒品者，處 6 月以上 5 年以下有期徒刑。
施用第二級毒品者，處 3 年以下有期徒刑。
